【裁判字號】    98,交易,102
【裁判日期】    981111
【裁判案由】    過失致死
【裁判全文】
臺灣基隆地方法院刑事判決             98年度交易字第102號
公  訴  人  臺灣基隆地方法院檢察署檢察官
被      告  丁○○
上列被告因過失致死案件，經檢察官提起公訴（98年度偵字第34
33號），本院判決如下：
    主  文
丁○○服用酒類，不能安全駕駛動力交通工具而駕駛，處有期徒
刑貳月，如易科罰金，以新臺幣壹仟元折算壹日；又因過失致人
於死，處有期徒刑伍月，如易科罰金，以新臺幣壹仟元折算壹日
。應執行有期徒刑陸月，如易科罰金，以新臺幣壹仟元折算壹日
。
    事  實
一、丁○○於民國98年4 月9 日下午4 時許，在臺北市中正橋附
    近某處工地，與同事飲用啤酒等不詳數量酒類後，已達不能
    安全駕駛動力交通工具之程度，竟於搭乘表哥陳志龍所駕駛
    自用小客車返回臺北縣瑞芳鎮○○○路81號住處後，不顧公
    眾之安危，猶於同日晚間8 時5 分許，駕駛3V-7390 號自小
    客車外出購物，於沿基隆市○○區○○路，由東向西行駛至
    北寧路與調和街、八斗街之設有行車管制號誌之交叉路口時
    ，本應注意車前狀況，並隨時採取必要之安全措施，而依當
    時天候晴、夜間有照明、路面無缺陷、亦無障礙物，視距良
    好，客觀上並無使丁○○不能注意車前狀況之情形，詎丁○
    ○竟因酒後注意力及操控力欠佳，而疏未注意車前狀況，即
    貿然通過該路口，適乙○○（本院另案審理中）騎乘K7B-88
    0 號機車，後座搭載其妻姚華玲，沿北寧路，由西向東行駛
    至同一路口，欲左轉進入八斗街，本應注意轉彎時，應距交
    岔路30公尺前顯示方向燈或手勢，換入內側車道或左轉彎道
    ，行至交岔路口中心處左轉，並不得占用來車道搶先左轉，
    且應讓直行車先行，而如上開所載客觀情狀而言，亦無使乙
    ○○不能注意之情形，詎乙○○竟未注意讓對向直行之丁○
    ○所駕駛之自用小客車先行，且未行至交岔路口中心處即左
    轉彎，致丁○○所駕駛之自用小客車車頭與乙○○騎乘之機
    車右側車身發生碰撞，姚華玲乃飛起摔落丁○○所駕駛之自
    用小客車左側車門旁，乙○○則彈落小客車車頭前2.2 公尺
    處，機車則反彈至對向車道邊線始停下。姚華玲經送醫急救
    後，因頭部外傷合併顱底骨折及顱內出血，於98年1 月10日
    凌晨1 時31分許不治死亡，乙○○則因此受有右股骨骨折併
    位移及右股骨頸骨折之傷害。丁○○於肇事後停留在現場，
    並於員警據報前往肇事現場處理時，當場承認為肇事人，並
    接受裁判，經警對丁○○施以呼氣中酒精濃度測試，結果達
    每公升0.45毫克，而悉上情。
二、案經基隆市警察局第二分局報告及乙○○、丙○○訴臺灣基
    隆地方法院檢察署檢察官偵查後起訴。
    理  由
壹、程序事項（關於證據能力）
    按被告以外之人於審判外之言詞或書面陳述，除法律有規定
    者外，不得作為證據。又被告以外之人於審判外之陳述，雖
    不符合同法第159條之1至第159條之4之規定，但經當事人於
    審判程序同意作為證據，法院審酌該言詞陳述或書面陳述作
    成時之情況，認為適當者，亦得為證據。當事人、代理人或
    辯護人於法院調查證據時，知有第159條第1項不得為證據之
    情形，而未於言詞辯論終結前聲明異議者，視為有前項之同
    意，刑事訴訟法第159條第1項及第159條之5分別定有明文。
    本件被告及檢察官於言詞辯論終結前，就本件卷內被告以外
    之人於審判外之陳述（包括人證、書證），於本院審理時均
    表示不爭執，且同意做為證據，經本院審酌該等證據之做成
    情況，核無違法取證或其他瑕疵，認均適為本案認定事實之
    依據，依刑事訴訟法第159 條之5 規定，均有證據能力。
貳、實體事項
一、上揭事實，業據被告丁○○於警詢、偵訊及本院審理時坦承
    不諱，並據證人即告訴人兼被害人乙○○於警詢、偵訊時指
    訴在卷，並有道路交通事故現場圖、道路交通事故調查報告
    表(一)(二)（以上見相卷第18頁、第30-31 頁）各1 份、現場及
    車損照片67張（見相卷第32-51 頁、第100-113 頁）、臺灣
    基隆地方法院檢察署勘驗筆錄1 份（見相卷第56頁）、（基
    隆市○○○○道路交通事故當事人酒精測定紀錄表1 份（見
    相卷第25頁）等附卷可稽。又被害人姚華玲係因本件車禍受
    有如事實欄所示之傷勢，經送醫後不治死亡之事實，有國防
    醫學院三軍總醫院附設民眾診療服務處診斷證明書1 份存卷
    可參（見相卷第17頁），並經臺灣基隆地方法院檢察署檢察
    官督同檢驗員相驗屬實，製有相驗筆錄1 份（見相卷第57-5
    8 頁）、相驗屍體證明書1 份（見相卷第62頁）、相驗照片
    23張（見相卷第72-83 頁）及檢驗報告書1 份（見相卷第63
    -68 頁）等在卷可憑；另被害人乙○○因本件車禍受有如事
    實欄所示之傷害，則有國防醫學院三軍總醫院附設民眾診療
    服務處診斷證明書1 份存卷可憑（見偵卷第3 頁）。按汽車
    行駛人，駕駛人應注意車前狀況，並隨時採取必要之安全措
    施；又汽車行駛至交岔路口左轉彎時，應距交岔路口30公尺
    前顯示方向燈或手勢，換入內側車道或左轉車道，行至交岔
    路口中心處左轉，並不得占用來車道搶先左轉，且轉彎車應
    讓直行車先行，道路交通安全規則第94條第3 項、第102 條
    第1 項第5 、第7 款分別定有明文。被告及被害人乙○○均
    領有合格駕駛執照，有證號查詢汽車駕駛人2 份附卷可查（
    見相卷第27-28 頁），自均應注意依上開規定駕駛汽、機車
    ，而依當時天候晴、夜間有照明、路面無缺陷、亦無障礙物
    ，視距良好，客觀上並無使被告及被害人乙○○無法注意依
    上開規定駕駛汽、機車之情形，詎被告竟因酒後注意力及操
    控力欠佳，而疏未注意車前狀況，致未採取必要之安全措施
    ，即貿然通過設有行車管制號誌之交岔路口，而被害人乙○
    ○騎乘機車行近上開有行車管制號誌之交岔路口時，於尚未
    行至交岔路口中心處即左轉彎，且未讓直行車先行，致被告
    所駕駛之自用小客車車頭撞擊被害人乙○○騎乘之機車右側
    ，造成被害人姚華玲死亡、被害人乙○○受有如事實欄所示
    之傷害，被告對本案車禍之發生有疏未注意車前狀況之過失
    ，被害人乙○○對本案車禍之發生則有轉彎車未讓直行車先
    行且未行至路口中心處即左轉彎之過失，被告為肇事次因，
    被害人乙○○為肇事主因，乃至為灼然，臺灣省基宜區車輛
    行車事故鑑定委員會亦同此鑑定，有該委員會之鑑定意見書
    1份在卷可按（見偵卷第12-14頁）。又被害人乙○○騎乘機
    車有如上所述之過失而為本件車禍發生之主因，然此並無解
    於被告上開駕駛過失責任，附此敘明。綜上證據，被告之犯
    行洵堪認定，應依法論科。
二、核被告所為，係犯刑法第185 條之3 之公共危險罪、第276
    條第1 項之過失致人於死罪、第284 條第1 項前段之過失傷
    害罪。被告以一個駕駛過失行為，同時致被害人姚華玲死亡
    、致被害人陳政雄受傷，各觸犯上開構成要件不相同之罪名
    ，應依刑法第55條前段想像競合之例，從一重之過失致人於
    死罪處斷。被告所犯公共危險罪及過失致人於死罪，犯意各
    別，行為互殊，應予分論併罰。被告酒醉駕車，因而致人死
    亡，其所犯過失致人於死罪，應依道路交通管理處罰條例第
    86條第1 項規定，加重其刑。再被告於肇事後停留在現場，
    並於員警據報前往肇事現場處理時，當場承認為肇事人，有
    （基隆市○○○○道路交通事故肇事人自首情形紀錄表1 份
    （見相卷第23頁）在卷可稽，則被告於所犯過失致人於死罪
    未發覺前，向有偵查權限之基隆市警察局第二分局八斗派出
    所員警自承犯罪之事實，並為願受裁判之表示，就被告所犯
    過失致人於死罪部分，爰依刑法第62條前段自首之規定減輕
    其刑，並先加後減之。爰審酌被告雖為本案車禍肇事次因，
    被害人乙○○始為本案車禍肇事主因，然因被告酒後駕車，
    操控力及注意力均欠佳，致釀本案車禍，造成被害人姚華玲
    死亡、乙○○受傷之結果，所生危害非輕，並致被害人姚華
    玲家屬心靈上受有不可抹滅之傷痛，而被告犯後雖坦承犯行
    ，但迄未與被害人乙○○及被害人姚華玲之家屬達成和解等
    一切情狀，分別量處如主文所示之刑及易科罰金之折算標準
    ，並定其應執行之刑及易科罰金之折算標準，以示懲儆。
據上論斷，應依刑事訴訟法第284 條之1 、第299 條第1 項前段
，道路交通管理處罰條例第86條第1 項，刑法第185 條之3 、第
276 條第1 項、第284 條第1 項前段、第55條、第62條前段、第
51條第5 款、第41條第1 項前段，刑法施行法第1 條之1 ，判決
如主文。
本案經檢察官甲○○到庭執行職務。
中    華    民    國    98    年    11    月    11    日
                  交通法庭法  官  劉桂金
以上正本證明與原本無異。
如不服本判決應於收受送達後10日內向本院提出上訴書狀，並應
敘述具體理由；其未敘述上訴理由者，應於上訴期間屆滿後20日
內向本院補提理由書(均須按他造當事人之人數附繕本)「切勿逕
送上級法院」。
中    華    民    國    98    年    11    月    11    日
                          書記官  劉如純
附錄本案論罪法條：
中華民國刑法第185條之3
服用毒品、麻醉藥品、酒類或其他相類之物，不能安全駕駛動力
交通工具而駕駛者，處1 年以下有期徒刑、拘役或科或併科15萬
元以下罰金。
中華民國刑法第276條第1項
因過失致人於死者，處2 年以下有期徒刑、拘役或2 千元以下罰
金。
中華民國刑法第284條第1項
因過失傷害人者，處6 月以下有期徒刑、拘役或5 百元以下罰金
，致重傷者，處1 年以下有期徒刑、拘役或5 百元以下罰金。


司法院資訊處製作；財團法人民間司法改革基金會備份。
